【裁判字號】    94,訴,3875
【裁判日期】    950120
【裁判案由】    違反懲治走私條例
【裁判全文】
臺灣臺中地方法院刑事判決              94年度訴字第3875號
公  訴  人  台灣台中地方法院檢察署檢察官
被      告  乙  ○  37歲民.
                    （
上列被告因違反懲治走私條例案件，經檢察官提起公訴（九十四
年度偵字第一六六八二號、九十四年度偵字第一八五九一號），
被告於本院準備程序中就被訴事實為有罪之陳述，經詢問當事人
意見，合議庭裁定由受命法官依簡式審判程序獨任審理，本院判
決如下：
    主  文
乙○共同私運管制物品進口逾公告數額，處有期徒刑貳年。
    事  實
一、乙○為巴拿馬籍大佶輪號貨船之二副，明知如附表所示之大
    陸地區活體動物，其完稅價格超過新台幣（下同）十萬元，
    屬於行政院依懲治走私條例規定公告之「管制物品項目及數
    額」丙項第五款所列之管制進口物品，不得私運進口，仍與
    大陸地區姓名年籍不詳之陳姓成年男子、台灣地區姓名年籍
    不詳之許姓成年男子，基於自大陸地區私運逾公告數額之走
    私管制物品進口、輸入禁止輸入之動物檢疫物及保育類野生
    動物活體之共同犯意聯絡，由該陳姓、許姓成年男子允以每
    箱人民幣一百元至一百五十元之報酬，未經不知情之船長唐
    偉之許可，於民國九十四年十月十日凌晨零時三十分許，在
    大陸地區福建省福州港，由一艘不知名小船靠舶於大佶輪之
    右舷處，由乙○及不知情之大陸地區不詳姓名年籍之成年男
    子三名，使用繩索將如附表所示之活體動物接駁上船，並存
    置於醫務室船艙內。嗣後，大佶輪從福州港出發，途中經由
    日本石垣港，於同年十月十四日早上十時抵達臺中港，由台
    灣地區之許姓成年男子撥打大佶輪船長唐偉所保管之000
    0000000號行動電話與乙○接應。嗣於同日夜間九時
    三十分許，在臺中港二十二號碼頭大佶號貨輪醫務室船艙內
    ，為臺灣臺中地方法院檢察署檢察官指揮行政院海岸巡防署
    海洋巡防總局中部地方巡防局（下稱海巡署中部巡防局）、
    第三海巡隊、臺中港務警察局、內政部警政署保安警察第三
    總隊第一大隊等單位專案小組當場查扣如附表所示活體動物
    共計一千一百十六隻，始查知上情。
二、案經海巡署中部巡防局、內政部警政署保安警察第三總隊第
    一大隊移請臺灣臺中地方法院檢察署檢察官偵查起訴。
    理  由
一、按本件被告乙○所犯違反懲治走私條例、動物傳染病防治法
    、野生動物保育法等罪均係死刑、無期徒刑、最輕本刑為三
    年以上有期徒刑以外之罪，其於準備程序就前揭被訴事實為
    有罪之陳述，經受命法官告知簡式審判程序之旨，並聽取其
    與公訴人之意見後，本院認無不得或不宜改依簡式審判程序
    進行之處，爰依刑事訴訟法第二百七十三條之一第一項，裁
    定本件由受命法官獨任進行簡式審判程序，合先敘明。
二、上揭犯罪事實，業據被告乙○於警、偵訊及本院行準備程序
    、簡式審判程序時均坦承不諱，核與證人唐偉於警訊時供述
    情節大致相符，並有海岸巡防總局中部地區巡防局搜索、扣
    押筆錄、扣押物品目錄表、大佶輪船籍資料、國際證書、航
    行日誌各一份、刑案現場照片十二幀等附卷可稽。此外，復
    有查獲如附表之活體動物扣案可資佐憑（該批活體動物已經
    銷燬，有雲林縣家畜疾病防治所收據及銷燬照片四幀可憑）
    ，又該批活體動物之完稅價格為新台幣二十五萬八千二百二
    十元，已逾行政院依懲治走私條例第二條第四項公告之管制
    物品項目及其數額丙項之管制數額（即緝獲時之完稅價格超
    過10萬元或重量超過1000公斤），此有財政部臺中關稅局九
    十四年十二月二十二日中普緝字第○九四一○一九四四○號
    函在卷為憑，再家禽流行性感冒，係中央主管機關即行政院
    農業委員會動植物防疫檢疫局所公告之甲類動物傳染病，禽
    鳥類係傳播動物傳染病病原體之動物，是禽鳥類限自中央主
    管機關公告之高原性家禽流行性感冒非疫區國家地區輸入，
    而大陸地區屬於疫區等情，有行政院農業委員會所公告之動
    物傳染病防治條例之動物傳染病分類、禽鳥類輸入檢疫條件
    、九十三年三月十九日農授防字第○九三一四七八三二七號
    公告各一份在卷可憑，可認大陸地區係屬疫區，另本件查獲
    如附表所示鳥類其中檢體四十六，經送行政院農業委員會家
    畜衛生試驗所檢驗結果為Ｈ５Ｎ１高病原性家禽流行性感冒
    病毒陽性，有該試驗所九十四年十二月一日農衛試疫字第○
    九四二四○三九八三號函可參。另本件輸入之附表編號二銀
    耳相思鳥、編號十九畫眉係保育類活體動物（其餘保育類動
    物即紅嘴相思鳥、九官鳥於入境時已死亡，不另論野生動物
    保育法之罪，附此敘明），有行政院農業委員會動植物防疫
    檢疫局台中分局提出之資料一份供參，被告自白核與事實相
    符，事證明確，其私運管制物品進口逾公告數額、擅自輸入
    禁止輸入之檢疫物及未經中央主管機關同意輸入保育類野生
    動物之活體等犯行，均足堪認定，應予依法論科。
三、核被告乙○所為，係犯懲治走私條例第二條第一項私運管制
    物品進口逾公告數額罪、動物傳染病防制條例第四十一條第
    一項擅自輸入禁止輸入之檢疫物罪及野生動物保育法第四十
    條第一項第一款之輸入保育類野生動物活體罪。被告與姓名
    、年籍不詳，大陸地區之陳姓、台灣地區之許姓成年男子，
    就上開犯行，有犯意之聯絡及行為之分擔，皆為共同正犯。
    再被告以一走私行為，同時私運管制物品進口、擅自輸入禁
    止輸入之檢疫物及輸入保育類野生動物活體，觸犯構成要件
    不相同之罪名，為想像競合犯，應從一重之私運管制物品進
    口逾公告數額罪論處。爰審酌被告未經中央主管機關同意，
    即擅自輸入野生動物之活體，輸入之數量高達一千一百十六
    隻，其私運管制物品之完稅價格達新台幣二十五萬八千二百
    二十元，危及國家之正常稅收，且上開走私活體動物經送行
    政院農業委員會家畜衛生試驗所檢驗，結果走私檢體四十六
    件遭檢驗出Ｈ５Ｎ１高病原家禽流行性感冒病毒陽性，已如
    前述，而大陸地區及越南等地已有多人因上開病毒而致命，
    值此致命病毒流行之際，被告走私上開活體動物之行為，可
    能會造成本國禽流感Ｈ５Ｎ１病毒之擴散，而造成國人財產
    、身體，甚而生命之危害，犯罪情節非輕。惟念及被告犯罪
    之動機係因其母林賽珠於九十二年四月十六日罹癌住院亟需
    金錢治療，有被告提出之福建省福州市第二醫院住院疾病證
    明書可憑，而一時失慮，偶罹刑典，且被告並無前科，素行
    尚稱良好，有臺灣高等法院被告前案紀錄表在卷可稽，及於
    犯後坦承犯行，犯罪後態度良好，顯見其尚有悔意等一切情
    狀，量處如主文所示之刑。
四、至如附表所示之活體動物其中編號二、十九部分係屬保育類
    野生動物，已如前述，公訴人就此部分已於起訴書犯罪事實
    欄內有所記載，雖於所犯法條欄漏未論引，惟仍為起訴效力
    所及，本院自得併予審判。另附表所示之活體動物一千一百
    十六隻，業由海巡署中部巡防局移交農委會防疫局臺中分局
    先行處理後，再由雲林縣家畜疾病防治所銷燬，有移交清單
    、收據及銷燬照片四張在卷可考，爰不予宣告沒收，均附此
    敘明。
據上論斷，應依刑事訴訟法第二百七十三條之一第一項、第二百
八十四條之一、第二百九十九條第一項前段，懲治走私條例第二
條第一項、第十一條，動物傳染病防制條例第四十一條第一項，
野生動物保育法第四十條第一項第一款，刑法第二十八條、第五
十五條，判決如主文。
本案經檢察官甲○○到庭執行職務
中    華    民    國    95    年    1     月    20    日
      臺灣臺中地方法院刑事第四庭  法  官  滕治平
以上正本證明與原本無異。
如不服本判決，應於判決送達後10日內，向本院提出上訴狀。
                                  書記官   郭佳雯
中    華    民    國    95    年    1     月    20    日
附表：
┌───┬───────┬─────┬────────┐
│編號  │物 品 名 稱   │數  量    │備          註  │
│      │              │（隻）    │                │
├───┼───────┼─────┼────────┤
│一    │輻射龜        │  1       │ 活體動物       │
│      │              │          │                │
├───┼───────┼─────┼────────┤
│二    │銀耳相思鳥    │  155     │ 活體動物       │
│      │              │          │                │
├───┼───────┼─────┼────────┤
│三    │紅嘴相思鳥    │  225     │ 活體動物       │
│      │              │          │ （已全數死亡） │
├───┼───────┼─────┼────────┤
│四    │黃腹山雀      │  67      │ 活體動物       │
│      │              │          │                │
├───┼───────┼─────┼────────┤
│五    │紅協線繡眼    │  260     │ 活體動物       │
│      │              │          │                │
├───┼───────┼─────┼────────┤
│六    │灰腹線繡眼    │  22      │ 活體動物       │
│      │              │          │                │
├───┼───────┼─────┼────────┤
│七    │黃鶺鴒        │  10      │ 活體動物       │
│      │              │          │                │
├───┼───────┼─────┼────────┤
│八    │九官鳥        │  55      │ 活體動物       │
│      │              │          │ （已全數死亡） │
├───┼───────┼─────┼────────┤
│九    │八哥（變種）  │  2       │ 活體動物       │
│      │              │          │                │
├───┼───────┼─────┼────────┤
│十    │鵲鴝          │  22      │ 活體動物       │
│      │              │          │                │
├───┼───────┼─────┼────────┤
│十一  │藍喉仙鶲      │  35      │ 活體動物       │
│      │              │          │                │
├───┼───────┼─────┼────────┤
│十二  │藍喉哥鴝      │  47      │ 活體動物       │
│      │              │          │                │
├───┼───────┼─────┼────────┤
│十三  │野鴝          │  3       │ 活體動物       │
│      │              │          │                │
├───┼───────┼─────┼────────┤
│十四  │橙頭地鶇      │  5       │ 活體動物       │
│      │              │          │                │
├───┼───────┼─────┼────────┤
│十五  │純藍仙鶲      │  8       │ 活體動物       │
│      │              │          │                │
├───┼───────┼─────┼────────┤
│十六  │白腹鶲        │  100     │ 活體動物       │
│      │              │          │                │
├───┼───────┼─────┼────────┤
│十七  │黑枕麗鳥      │  16      │ 活體動物       │
│      │              │          │ （已全數死亡） │
├───┼───────┼─────┼────────┤
│十八  │白靈          │  2       │ 活體動物       │
│      │              │          │                │
├───┼───────┼─────┼────────┤
│十九  │畫眉          │  1       │ 活體動物       │
│      │              │          │                │
├───┼───────┼─────┼────────┤
│二十  │地松鼠類      │  77      │ 活體動物       │
│      │              │          │                │
├───┼───────┼─────┼────────┤
│二十一│黃頰山雀      │  2       │ 活體動物       │
│      │              │          │                │
├───┼───────┼─────┼────────┤
│二十二│龍貓          │  1       │ 活體動物       │
│      │              │          │                │
├───┴───────┴─────┴────────┤
│合計：1116隻                                        │
│                                                    │
└──────────────────────────┘


司法院資訊處製作；財團法人民間司法改革基金會備份。
